臺灣臺北地方法院民事判決　九十年度簡上字第六八一號
　　上　訴　人　甲○○
　　被　上訴人　大友為房屋仲介有限公司
　　法定代理人　王雲臺
右當事人間請求損害賠償事件，上訴人對於民國九十年六月二十一日本院台北簡易庭
九十年度北簡字第二五四四號第一審判決提起上訴，本院判決如左：
    主  文
上訴駁回。
第二審訴訟費用由上訴人負擔。
    事  實
甲、上訴人方面：
一、聲明：
（一）原判決廢棄。
（二）被上訴人應給付上訴人新台幣十萬八千八百元，及自民國九十年二月五日起至
      清償日止，按年息百分之五計算之利息。
二、陳述：除與原審判決書所載者相同茲予引用外，補稱：
    被上訴人單方主張解除契約，並拒絕上訴人之損害賠償請求，從而契約既非合意
    解除，上訴人在接受被上訴人解約之意思表示時，亦主張將要求損害賠償，則依
    法契約解除並不妨害損害賠償之請求。又上訴人是因為被上訴人承諾要做裝修及
    仲介服務，才答應簽約，被上訴人既已簽約承諾要履行債務（如裝修及仲介服務
    等），自當本於誠信原則履行債務，豈可在簽約賣了上訴人所有坐落台北市○○
    區○○段一小段一五二地號土地及其上門牌號碼同市區○○○路四七九巷十四號
    三樓房屋（下稱系爭房地）幾天後，利用完銷售系爭房地賺取佣金之機會，便過
    河拆橋單方主張解除契約，顯見被上訴人之目的，無非就是要逃避履行裝修、仲
    介、登廣告等債務。再者，系爭房地如在承銷期間成交，上訴人就必須支付房屋
    總價百分之四之佣金，被上訴人豈可利用承銷之黃金時段而斷然解約，又被上訴
    人應係解除系爭契約，原審認定系爭契約已經終止，顯有不當。而依雙方簽訂之
    委託銷售契約（下稱系爭契約）第三條之約定，被上訴人應完成裝修之服務，其
    費用為新台幣（下同）一萬五千元，而第七條亦約定被上訴人之義務有提供成交
    行情、市場調查、廣告企畫、諮商服務及差旅出勤等，其費用茲援引系爭契約第
    十條之約定，以房屋總價之百分之二計算約為九萬三千八百元，是上訴人因被上
    訴人違反系爭契約第三條附約、第七條而解除契約，受有十萬八千八百元（一萬
    五千元加九萬三千八百元）之損害，爰依不動產經紀業管理條例第二十六條、消
    費者保護法第五十一條之規定，請求被上訴人賠償上開金額之損害。
三、證據：援用原審之立證方法。
乙、被上訴人方面：
    被上訴人未於言詞辯論期日到場，亦未提出書狀作何聲明或陳述。
    理  由
甲、程序上事項：
    本件被上訴人未於言詞辯論期日到場，核無民事訴訟法第三百八十六條所列各款
    之情形，爰依上訴人聲請，由其一造辯論而為判決。
乙、實體上事項：
一、上訴人主張被上訴人之銷售員廖宗宜於九十年二月一日因看到上訴人所刊載之房
    地出售廣告，遂以電話毛遂自薦，願有條件的爭取代銷之機會，嗣後兩造於當天
    下午簽訂系爭契約，由上訴人委託被上訴人代為銷售系爭房地，並約定被上訴人
    需在同年月五日前將房屋內二間浴室之洗臉盆、馬桶、水箱裝好固定，以及將
    房後陽台之地磚、地板排水加以修繕。孰料經上訴人連日催促施作上開裝修工程
    時，被上訴人先是稱工人沒空，後則於同年月五日索性以電話表明除非上訴人免
    去前揭裝修工程之責任，否則被上訴人將終止系爭契約，因上訴人堅持被上訴人
    應僱工從事上開裝修工程，被上訴人決定單方終止系爭契約，上訴人為了舉證，
    乃於九十年二月五日晚上先代為草擬被上訴人單方解約之契約書，傳真到被上訴
    人公司營業處所，以便次日能順利接受被上訴人單方解除契約之意思表示。上訴
    人因被上訴人解除契約之意思表示，受有下列之損害：(一)依系爭契約第十條規定
    ，委託人終止契約之罰責為支付必要之銷售費用即銷售價格之百分之二，計為九
    萬三千八百元，推知被上訴人廣告、人力等營業費用需在銷售期間依約履行運用
    ，但因被上訴人解約而未履行，以致上訴人受有九萬三千八百元之損害。(二)上開
    裝修工程費經估算為一萬五千元，被上訴人原應在九十年二月五日依約履行，今
    因被上訴人之解約，上訴人受有一萬五千元之積極損害。綜此，上訴人因被上訴
    人單方解除系爭契約，受有十萬八千八百元之損害，被上訴人迄今仍未賠償，爰
    依不動產經紀業管理條例第二十六條、消費者保護法第五十一條之規定，請求被
    上訴人賠償上開損害等情。
二、上訴人主張兩造於九十年二月一日簽訂系爭契約，約定上訴人自九十年二月一日
    起至九十年三月一日止，委託被上訴人仲介銷售系爭房地，銷售底價為四百六十
    九萬元，並約定被上訴人需在九十年二月五日前將系爭房屋內二間浴室之洗臉盆
    、馬桶、水箱裝好固定，並將房後陽台之地磚、地板排水加以修繕，洗臉盆、
    馬桶、水箱、地磚由上訴人提供，其餘由被上訴人提供，嗣於九十年二月五日，
    被上訴人向上訴人表明要終止系爭契約，並於同年月六日將上開房地及鑰匙點交
    交還上訴人之事實，業據上訴人提出房地產委託銷售契約書、「契約解除書」各
    一件為證，被上訴人在原審除辯稱於九十年二月四日就告訴上訴人要終止契約外
    ，對其餘之事實並不爭執，堪信上訴人此部分之主張為真實。上訴人於本院改稱
    被上訴人單方解除系爭契約，並非終止云云，然兩造合意訂立系爭契約，約定由
    被上訴人接受上訴人之委託仲介銷售系爭房地，提供市場調查、廣告企畫、買賣
    交涉及諮商等服務，並於完成買賣契約簽訂時始得請求報酬（系爭契約第五條）
    ，核其性質為委任契約。系爭契約第三條附註中雖約定被上訴人需於九十年二月
    五日前，將系爭房屋內二間浴室之洗臉盆、馬桶、水箱裝好固定，並將房後陽
    台之地磚、地板排水貼好完畢，然此非兩造間另成立一獨立之契約，而僅係被上
    訴人承諾如在約定期間內代為仲介銷售，所願提供之服務項目之一而已。系爭契
    約既為委任契約，為一繼續性之契約，依民法第五百四十九條第一項之規定，當
    事人之任何一方得隨時終止委任契約，依被上訴人之銷售員廖宗宜於原審所述，
    其於九十年二月四日即向上訴人為終止系爭契約之意思表示，顯見系爭契約已經
    被上訴人單方之意思表示而終止，並不因被上訴人之銷售員廖宗宜事後於上訴人
    代為草擬之「契約解除書」上簽名，即謂系爭契約為被上訴人單方所解除。
三、上訴人主張因系爭契約之終止，其受有九萬三千八百元之損害云云。經查：
（一）按因可歸責於經紀業之事由不能履行委託契約，致委託人受損害時，由該經紀
      業負賠償責任；經紀業因經紀人員執行仲介或代銷業務之故意或過失致交易當
      事人受損害者，該經紀業應與經紀人員負連帶賠償責任，不動產經紀管理條例
      第二十六條第一項、第二項固有明文。然損害賠償，除法律另有規定或契約另
      有訂定外，應以填補債權人所受損害及所失利益為限，民法第二百十六條第一
      項亦有明文，不動產經紀管理條例對此既未作特別規定，自應適用民法第二百
      十六條第一項之規定。是以，契約當事人須舉證證明因對造單方終止契約或因
      可歸責於經紀業之事由不能履行委託契約，致其受有損害時，始得請求損害賠
      償。
（二）本件因被上訴人單方意思表示而終止系爭契約已如前述，上訴人如因而受有損
      害，參照前揭規定自得請求損害賠償，另系爭契約條款中如已就被上訴人單方
      終止契約之情形預為損害賠償數額之約定，上訴人自亦得加以主張。遍觀系爭
      契約條款中，並未就被上訴人終止契約之情形預為損害賠償數額之約定，上訴
      人雖主張援引系爭契約第十條之約定，請求被上訴人賠償房屋總價之百分之二
      即九萬三千八百元之損害云云，然依照系爭契約第十條：「本契約非經雙方書
      面同意，不得單方任意變更之；如尚未仲介成交前因可歸責於委託人之事由而
      終止時，委託人應支付受託人必要之仲介銷售服務費用，本項費用視已進行之
      委託期間等實際情形，由受託人向委託人請領之。但最高不得超過委託銷售價
      格之百分之二」之約定，僅就上訴人單方終止契約之賠償數額加以約定，且被
      上訴人亦僅得就實際已支出之仲介服務請求賠償，足認上訴人應以實際上受有
      損害方得請求損害賠償，是上訴人仍應就其實際上受有損害及損害數額負舉證
      之責。上訴人主張其受有九萬三千八百元之情，並未舉證以實其說，洵無足取
      ，是上訴人此部分之請求，即屬無據。
四、上訴人主張其受有一萬五千元裝修工程費之積極損害云云，惟為被上訴人所否認
    。經查，兩造雖在系爭契約第三條附註中約定被上訴人需將系爭房屋內二間浴室
    之洗臉盆、馬桶、水箱裝好固定，並將房後陽台之地磚、地板排水貼好完畢，
    然此僅係被上訴人承諾於銷售期間所提供之服務項目之一，已如前述，即屬於上
    訴人依約得請求被上訴人履行給付之內容。今系爭契約既已於九十年二月五日因
    被上訴人單方終止契約之意思表示而告終止，並自終止時起向後失其效力，則上
    訴人自不得再請求被上訴人依約為上開給付，自亦不得主張此部分為積極損害而
    請求賠償，況上訴人並未實際支出一萬五千元，亦難謂上訴人受有一萬五千元之
    損害。是上訴人請求被上訴人賠償裝修工程費一萬五千元云云，亦屬無據。
五、上訴人主張因系爭契約之終止，其受有十萬八千八百元之損害，爰依消費者保護
    法第五十一條請求賠償上開損害云云。經查，按依消費者保護法所提之訴訟，因
    企業經營者之故意所致之損害，消費者得請求損害額三倍以下之懲罰性賠償金；
    但因過失所致之損害，得請求損害額一倍以下之懲罰性賠償金，消費者保護法第
    五十一條定有明文。是消費者依消費者保護法請求時，須因企業經營者之故意行
    為而致生損害，始得請求懲罰性賠償金。本件上訴人並未因被上訴人單方終止系
    爭契約之意思表示而受有損害，已如前述，則其依消費者保護法第五十一條規定
    請求賠償十萬八千八百元之損害云云，即屬無據，不應准許。
六、從而，上訴人據以提起本訴，請求被上訴人給付十萬八千八百元，及自九十年二
    月六日起至清償日止按年息百分之五計算之利息，為無理由，應予駁回。原審為
    上訴人敗訴之判決，核無違誤，上訴意旨指摘原審判決不當，為無理由，應駁回
    其上訴。
七、本件事證已臻明確，上訴人其餘攻擊方法及舉證，核於判決結果無影響，爰不再
    一一論述，附此敘明。
八、據上論結，本件上訴為無理由，依民事訴訟法第三百八十五條第一項前段、第四
    百三十六條之一第三項、第四百四十九條第一項、第七十八條，判決如主文。
中　　　華　　　民　　　國　　九十一　　年　　　二　　　月　　二十一　　日
                                            民事第六庭審判長法官　周玫芳
                                                            法官  陳秀貞
                                                            法官  林孟皇
右為正本係照原本作成
不得上訴
中　　　華　　　民　　　國　　九十一　　年　　　二　　　月　　二十一　　日
　　　　　　　　　　　　　　　　　　　　　　　　　　　法院書記官　劉寶鈴
